臺灣高等法院民事判決
109年度家上字第111號
上  訴  人  黎氏娥
訴訟代理人  王信凱律師
被 上訴 人  黃清祥
上列當事人間請求離婚等事件，上訴人對於中華民國109年3月12
日臺灣桃園地方法院108年度婚字第630號第一審判決提起上訴，
被上訴人並為訴之減縮，本院於109年7月29日言詞辯論終結，判
決如下：
    主  文
上訴駁回。
第二審訴訟費用由上訴人負擔。
原判決主文第二項關於利息起算日減縮自本件離婚判決確定翌日
起算。
    事實及理由
一、按在第二審為訴之變更或追加，非經他造同意，不得為之，
    但擴張或減縮應受判決事項之聲明者，不在此限，民事訴訟
    法第446條第1項、同法第255條第1項第3款定有明文。查被
    上訴人在原審聲明請求上訴人給付新臺幣（下同）50萬元，
    及自起訴狀繕本送達翌日起算之法定遲延利息（見原審卷第
    3頁）；嗣於本院就遲延利息起算日減縮自本件離婚判決確
    定翌日起算（見本院卷第204頁），核屬減縮應受判決事項
    之聲明，依首揭規定，應予准許。
二、被上訴人主張：上訴人為越南籍人士，兩造於民國107年4月
    27日在臺灣登記結婚。上訴人婚後經常要求伊提供金錢，並
    要求伊資助開設美甲工作室，因伊全心全意照顧家庭，對於
    上訴人之請求多為應允。詎上訴人竟於婚後1、2年，即與越
    南籍人士甲○○交往，甚至與甲○○同住在桃園市○○區○○路0段0
    00巷0號0樓000室外籍勞工宿舍。嗣於108年6月7日凌晨1時
    許，伊與親友進入上址，發現上訴人與甲○○全身赤裸同睡於
    內，合理推斷上訴人與甲○○合意為性交行為，事後上訴人仍
    未返家，與甲○○同居在外，嚴重破壞對於婚姻應盡之忠誠義
    務，而有難以維持婚姻之重大事由。又兩造婚姻發生嚴重破
    綻，使伊精神上受有痛苦，係可歸責於上訴人，且伊無過失
    ，上訴人自應賠償伊非財產上損害賠償新臺幣（下同）12萬
    元。為此，爰依民法第1052條第1項第2款、第2項，及第105
    6條第2項規定，求為判決㈠准兩造離婚；㈡上訴人應給付伊12
    萬元，並加計自本件離婚判決確定翌日起算之法定遲延利息
    （原審為上訴人敗訴之判決，上訴人不服，提起上訴。未繫
    屬本院部分，不予贅述）。並於本院答辯聲明：如主文所示
    。
三、上訴人則以：兩造婚後關係不睦，被上訴人要求伊遷出，兩
    造方自108年4月起分居。伊與甲○○係朋友，被上訴人所提之
    照片，均係多人出遊時所拍攝，並非伊與甲○○單獨出遊所拍
    攝；且伊平時與友人合照，本即常有搭肩貼臉等動作，無任
    何特殊親密含意。伊與甲○○並無婚外男女交往關係，當日伊
    因與朋友外出喝酒，酒醉不省人事，並無印象何以全身赤裸
    臥床，但未與甲○○合意性交。況被上訴人對伊及甲○○提起通
    姦罪之告訴，業經臺灣桃園地方檢察署（下稱桃園地檢署）
    檢察官以108年度偵字第16693號為不起訴處分，伊不同意離
    婚等語，資為抗辯。並於本院上訴聲明：㈠原判決不利於上
    訴人部分廢棄。㈡上開廢棄部分，被上訴人在第一審之訴及
    假執行之聲請均駁回。
四、查，㈠兩造於107年4月27日在臺灣辦理結婚登記，並未生養
    子女；㈡被上訴人對上訴人及甲○○提起通姦罪之刑事告訴，
    業經桃園地檢署檢察官以108年度偵字第16693號為不起訴處
    分等情，有戶籍謄本及不起訴處分書在卷可稽（見原審卷第
    6頁、本院卷第193-194頁），並為兩造所不爭執（見本院卷
    第78頁），堪信為真實。
五、本件應審究者為㈠被上訴人依民法第1052條第2項規定請求判
    決離婚，有無理由？㈡被上訴人依民法第1052條第1項第2款
    規定請求判決離婚，有無理由？㈢被上訴人依民法第1056條
    第2項規定，請求上訴人賠償非財產上損害，有無理由？若
    有，則金額以若干為當？茲分別論述如下：
　㈠被上訴人依民法第1052條第2項規定請求判決離婚，有無理由
    ？
　⒈民法第1052條第2 項所稱「有前項以外之重大事由，難以維
    持婚姻者」，係抽象的、概括的離婚事由，此乃緣於74年修
    正民法親屬編時，為因應實際需要，參酌各國立法例，導入
    破綻主義思想所增設。但其事由應由夫妻一方負責者，僅他
    方得請求離婚，是其所採者為消極破綻主義精神，非積極破
    綻主義。關於「難以維持婚姻之重大事由」，係以婚姻是否
    已生破綻而無回復之希望為其判斷之標準。而婚姻是否已生
    破綻無回復之希望，則應依客觀之標準，即難以維持婚姻之
    事實，是否已達於倘處於同一境況，任何人均將喪失維持婚
    姻意欲之程度而定。其次，若該重大事由，夫妻雙方均須負
    責時，應比較衡量雙方之有責程度，僅責任較輕之一方得向
    責任較重之他方請求離婚，如有責程度相同時，雙方均得請
    求離婚，始屬公允，是責任較重之一方應不得向責任較輕之
    他方請求離婚（最高法院94年度台上字第2059號裁判意旨參
    照）。經查：　　
　⒉經查：
　⑴被上訴人主張上訴人於婚後與甲○○交往，於網路上留有親密
    照片，並於108年6月7日凌晨1時許，在甲○○位於桃園市○○區
    ○○路0段000巷0號0樓000室勞工宿舍內，發現上訴人全身赤
    裸與甲○○同睡於內，違反婚姻之忠誠義務，並破壞兩造間夫
    妻感情及家庭圓滿、安全等情，業據其提出上訴人通訊軟體
    翻拍照片及現場照片為證（見原審卷第7-8頁），並經本院
    依職權調閱桃園市政府警察局蘆竹分局妨害家庭卷宗及桃園
    地檢署108年度偵字第16693號卷宗核閱在案。堪認堪認上訴
    人於婚後與甲○○為男女交往行為，已違反婚姻之忠誠義務，
    足以侵害兩造之互信與婚姻生活之圓滿，致兩造婚姻產生嚴
    重破綻。
  ⑵上訴人雖抗辯：伊平時與人合照，即有搭肩貼臉等動作，與
    甲○○僅係普通朋友，拍照並無特殊含意；108年6月7日伊雖
    酒醉不省人事，但未與甲○○合意性交，且甲○○當時仍穿著褲
    子，兩人並非赤裸共臥一床，伊係因108年4月遭被上訴人要
    求遷出，才借住於甲○○上開宿舍，與甲○○並無婚外男女交往
    關係云云，並舉證人甲○○之證詞及桃園地檢署108年度偵字
    第16693號不起訴處分書為證（見本院卷第193-194頁）。而
    證人甲○○於本院亦證稱伊於108年6月7日前幾個月，在網路
    上與上訴人認識，伊與上訴人只是朋友關係，並無性交或其
    他親密行為等語（見本院卷第76-77頁）。然查：
　①依上訴人通訊軟體即臉書之翻拍照片所示，上訴人與甲○○拍
    照時，多次搭肩貼臉，狀似親密（見原審卷第7頁），已與
    一般通常朋友拍照情形迥異。
　②其次，被上訴人於原審提出108年6月7日之蒐證錄影檔光碟，
    上訴人與甲○○全身赤裸未穿衣服，房間內有上訴人之包包、
    衣服及照片等情，業經原審及本院勘驗在案（見原審卷第43
    頁反面、本院卷第76頁）。且依刑案現場照片所示，員警到
    場時，上訴人全身赤裸僅以棉被遮掩身體，甲○○尚來不及將
    內褲穿上，僅以床單裹身（見本院卷第167頁）。上訴人於
    原審亦不否認於員警到場時，全身赤裸未穿衣物等語（見原
    審卷第26頁反面）。堪認上訴人已與甲○○同住於上開宿舍內
    ，且於108年6月7日遭員警查獲當時，兩人係全身赤裸同臥
    一床，顯已逾越一般男女社交界線，難認上訴人與甲○○無婚
    外男女交往關係。
　③準此，上訴人提出之不起訴處分書及證人甲○○之證詞，僅不
    能證明上訴人有與甲○○有通姦之事實，尚無從證明上訴人與
    甲○○並無婚外男女交往關係。故上訴人辯稱伊與甲○○並非全
    身赤裸共臥一床，兩人無婚外男女交往關係云云，顯非可採
    。
　⑶依上說明，上訴人於婚後與甲○○為男女交往行為，違反婚姻
    之忠誠義務，足以侵害兩造之互信與婚姻生活之圓滿，造成
    夫妻感情破裂，使兩造婚姻難以維持；且上訴人於108年6月
    7日遭被上訴人發現與甲○○為婚外男女行為交往迄今，期間
    並無積極行動修復婚姻關係，兩造誠摰相愛之基礎顯已蕩然
    無存，徒具夫妻之名，難以期待得協力保持共同生活之圓滿
    、安全及幸福，達於倘處於同一境況，任何人均將喪失維持
    婚姻意欲之程度，兩造之婚姻顯已生破綻而無回復之望；且
    兩造婚姻發生破綻，實係歸責於上訴人與甲○○為婚外男女交
    往所致，揆諸前揭說明，被上訴人自得請求離婚。從而，被
    上訴人依民法第1052條第2項規定，訴請離婚，核屬有據，
    應予准許。
　⒊又被上訴人依民法第1052條第2項規定訴請離婚，已屬有據；
    則被上訴人另依同法第1052條第1項第2款規定為同一離婚之
    請求，本院無庸再予以審究，併此陳明。
　㈡被上訴人依民法第1056條第2項規定，請求上訴人賠償非財產
    上損害，有無理由？若有，則金額以若干為當？　
  ⒈按夫妻之一方，因判決離婚而受有損害者，雖非財產上之損
   害，受害人亦得請求賠償相當之金額，但以受害人無過失者
   為限，民法第1056條第2項定有明文。
  ⒉經查：
　⑴兩造間婚姻係因上訴人婚後與甲○○為男女交往關係，並於108
    年6月7日凌晨1時許，在甲○○上開宿舍內，赤裸共臥一床，
    遭被上訴人發現，使夫妻感情破裂，兩造婚姻發生嚴重破綻
    。故被上訴人主張其因此受有精神上之痛苦，係可歸責於上
    訴人之事由所致，核屬有據，且上訴人復未舉證被上訴人有
    何過失，則被上訴人依據民法第1056條第2項規定，請求上
    訴人給付非財產上之損害賠償，核屬有據。
　⑵本院審酌上訴人於婚後與甲○○為男女交往，破壞兩造夫妻感
    情，肇致婚姻發生嚴重破綻，被上訴人基於配偶身分所受精
    神上痛苦，程度既深且鉅；兼衡酌被上訴人為大學畢業，從
    事電子業，106年受有台灣美日先進光罩股份有限公司所得4
    8萬9849元，107年受有迪曼人力資源股份有限公司、大方藝
    彩行銷顧問股份有限公司所得共16萬8253元（見原審卷第29
    頁、第31頁稅務電子閘門財產所得調件明細表）；另上訴人
    為越南籍人士，高中畢業，從事美甲服務業（見本院卷第12
    3-127頁、第129頁內政部警政署刑案資訊系統等件與調查筆
    錄）等情狀，認被上訴人請求非財產上之損害以12萬元為當
    。
六、從而，被上訴人依民法第1052條第2項、第1056條第2項規定
    ，訴請離婚，及請求上訴人給付12萬元並減縮自本件離婚判
    決確定翌日起至清償日止之法定遲延利息，均為有理由，應
    予准許。原審就此部分為上訴人敗訴之判決，於法核無不合
    。上訴意旨指摘原判決此部分不當，求予廢棄改判，為無理
    由，應予駁回。又原審判決命上訴人給付部分，其法定遲延
    利息業經被上訴人在本院減縮自本件離婚判決確定翌日起算
    （見本院卷第204頁），併予諭知如主文第3項所示。
七、本件事證已臻明確，兩造其餘之攻擊或防禦方法及所用之證
    據，經本院斟酌後，認為均不足以影響本判決之結果，爰不
    逐一論列，併此敘明。
八、據上論結，本件上訴為無理由。爰判決如主文。
中　　華　　民　　國　 109　　年　　  8　　 月　　12　日
　　　　　　　　　家事法庭 
  　                    審判長法  官  楊絮雲   
                              法  官  張宇葭
                              法  官  郭顏毓　　
正本係照原本作成。
如不服本判決，應於收受送達後20日內向本院提出上訴書狀，其
未表明上訴理由者，應於提出上訴後20日內向本院補提理由書狀
（均須按他造當事人之人數附繕本）上訴時應提出委任律師或具
有律師資格之人之委任狀；委任有律師資格者，另應附具律師資
格證書及釋明委任人與受任人有民事訴訟法第466 條之1第1項但
書或第2項（詳附註）所定關係之釋明文書影本。如委任律師提
起上訴者，應一併繳納上訴審裁判費。
中　　華　　民　　國　　109 　年　　8 　　月　　12　　日

    　　　　　　　　　　　　　書記官  馬佳瑩
附註：
民事訴訟法第466條之1（第1項、第2項）：
對於第二審判決上訴，上訴人應委任律師為訴訟代理人。但上訴
人或其法定代理人具有律師資格者，不在此限。
上訴人之配偶、三親等內之血親、二親等內之姻親，或上訴人為
法人、中央或地方機關時，其所屬專任人員具有律師資格並經法
院認為適當者，亦得為第三審訴訟代理人。